臺灣高雄地方法院刑事判決　　　　　　　 100年度訴字第42號
公　訴　人　臺灣高雄地方法院檢察署檢察官
被　　　告　洪素娟
上列被告因搶奪等案件，經檢察官提起公訴（96年度偵字第1171
9號），本院判決如下：
    主  文
洪素娟共同犯如附表一所示之竊盜罪共玖罪，各處有期徒刑陸月
，如易科罰金，均以新臺幣壹仟元折算壹日，各減為有期徒刑參
月，如易科罰金，均以新臺幣壹仟元折算壹日；又共同犯如附表
二所示之搶奪罪共貳罪，各處有期徒刑拾月，各減為有期徒刑伍
月，如易科罰金，均以新臺幣壹仟元折算壹日；又犯行使偽造私
文書罪，處有期徒刑陸月，如易科罰金，以新臺幣壹仟元折算壹
日，減為有期徒刑參月，如易科罰金，以新臺幣壹仟元折算壹日
，扣案之搜索扣押筆錄「受執行人簽名捺印」、「受執行人」欄
位、扣押物品目錄表「所有人/持有人/保管人」欄位偽造之「洪
愫鎂」署名共計參枚，均沒收之。應執行有期徒刑參年貳月，如
易科罰金，以新臺幣壹仟元折算壹日，扣案之搜索扣押筆錄「受
執行人簽名捺印」、「受執行人」欄位、扣押物品目錄表「所有
人/持有人/保管人」欄位偽造之「洪愫鎂」署名共計參枚，均沒
收之。
    事  實
一、洪素娟與王慶華原係同居之男女朋友關係，其與王慶華共同
    基於意圖為自己不法所有之竊盜犯意聯絡，於附表一所示之
    時間、地點，由洪素娟持自備鑰匙啟動機車之電門，王慶華
    在旁負責把風（王慶華涉犯竊盜罪、搶奪罪部分，業經本院
    判決確定）方式，共同竊取如附表一所示之機車（各犯罪時
    間、地點、犯罪方法、被害人、竊得之機車，均如附表一所
    示）後，即向熟識之員警佯稱找尋到失竊之贓車，而取得每
    輛新臺幣（下同）300 元之獎金；另亦與王慶華共同基於意
    圖為自己不法所有之搶奪犯意聯絡，於附表二所示之時間、
    地點，由洪素娟穿著灰色內衣、藍色牛仔外套、頭戴安全帽
    、口罩騎乘機車搭載王慶華，於決定行搶之目標後，洪素娟
    先行停車於一旁等候，王慶華則趁被害人不及防備之際，動
    手行搶被害人配戴於頸部之項鍊，並迅速乘坐洪素娟之機車
    離去，以此方式共同搶奪取得如附表二所示之金項鍊及K 金
    項鍊各1 條（各犯罪時間、地點、犯罪方法、搶奪物品，均
    如附表二所示）。另洪素娟因違反毒品危害防制條例等案件
    ，於民國96年3 月間經臺灣臺南地方法院發布通緝在案，因
    高雄市政府警察局刑警大隊員警於96年4 月17日持本院核發
    之搜索票，前至當時洪素娟與王慶華之住處即高雄市苓雅區
    ○○○路15巷2 之3 號4 樓執行搜索，洪素娟惟恐通緝身分
    曝光遭逮捕，竟基於偽造署押、偽造私文書、行使偽造私文
    書之犯意，於該次搜索扣押筆錄之「受執行人簽名捺印」、
    「受執行人」欄位各偽造「洪愫鎂」之署名1枚（共計2 枚）
    ，另於扣押物品目錄表「所有人/持有人/保管人」欄位偽造
    「洪愫鎂」之署名1 枚，用以表示確認扣押之物品為「洪愫
    鎂」持有，並於偽造後持上開文書向在場執行員警行使，足
    生損害於洪愫鎂本人。於前揭執行搜索過程中，扣得機車2
    輛（即附表一編號6、7所示之機車，業據被害人領回）、機
    車鑰匙15支、搶奪時所著之灰色內衣1 件、藍色牛仔外套2
    件、與本案無關之太陽眼鏡6 副、近視眼鏡1 副（含眼鏡盒
    ）、安全帽7 頂、雨衣4件等物品。
二、案經高雄市政府警察局新興分局報告臺灣高雄地方法院檢察
    署檢察官偵查起訴。
    理  由
一、證據能力部分：
    按被告以外之人於審判外之陳述，雖不符刑事訴訟法第159
    條之1 至第159 條之4 之規定，而經當事人於審判程序同意
    作為證據，法院審酌該言詞陳述或書面陳述作成時之情況，
    認為適當者，亦得為證據，刑事訴訟法第159 條之5 第1 項
    定有明文。本件檢察官、被告洪素娟於本院審判程序時，就
    本判決所引用審判外之言詞或書面陳述，均明示同意有證據
    能力，本院審酌該具有傳聞證據性質之證據，其取得過程並
    無瑕疵，與待證事實具有關聯性，證明力非明顯過低，以之
    作為證據係屬適當，認俱有證據能力。
二、訊據被告固坦承上開偽造「洪愫鎂」之署名之犯行，惟矢口
    否認有附表一、二所示之竊盜、搶奪之犯行，辯稱：伊於96
    年間因手腕受傷無法騎乘機車，不可能與王慶華一同去竊盜
    及搶奪，伊雖然幾次有跟王慶華前往，但王慶華是帶伊到巷
    口將伊丟下後，自己進去，再騎乘機車出來，伊完全不知情
    ，之前於警詢時坦承如附表一、二之犯行，係因遭員警威脅
    ，且當時啼藥非常難過，所以才為如此之陳述，伊未與王慶
    華共同為附表一、附表二所示之竊盜、搶奪犯行云云。
三、經查：
（一）被告所犯偽造署押、行使偽造私文書罪部分：
      訊據被告就上開時、地，於員警執行搜索時，在搜索扣押
      筆錄之「受執行人簽名捺印」、「受執行人」、扣押物品
      目錄表「所有人/持有人/保管人」欄位各偽造「洪愫鎂」
      之署名1 枚（共計3 枚），並於偽造後持向在場執行員警
      行使之事實，於警詢、偵訊及本院審理時均坦承不諱，並
      有本院核發之96年度聲搜字第844 號搜索票影本、高雄市
      政府警察局刑警大隊偵一隊二分隊96年4 月17日之搜索扣
      押筆錄、扣押物品目錄表各1 紙在卷可稽（警一卷第52頁
      至第55頁、第57頁），足認其任意性自白核與事實相符，
      應予信實，是被告此部分之犯行，事證明確，堪予認定，
      應依法論科。
（二）被告所犯如附表一所示之竊盜罪部分：
    1.附表一所示之時間、地點，被害人盧韻茹、王俊富、廖明
      志、楊琇如、羅宏仁、黃靖喻、謝俊雄、申永鳳、周參貴
      所有如該附表一物品欄所載之機車，分別遭竊取，並於96
      年4 月4 日、96年4 月3 日、96年4 月3 日、96年4 月19
      日、96年4 月19日、96年4 月18日、96年4 月17日、96年
      4 月21日、96 年4月19日分別尋獲而由上開被害人領回等
      情，有高雄市政府警察局苓雅分局高市警苓分偵車字第
      9508209 號車輛協尋車牌遺失（尋獲）電腦輸入單影本1
      紙、車輛竊盜詳細資料畫面8 份、車籍資料作業詳細畫面
      2 份、高雄市政府警察局車輛尋獲電腦輸入單影本5 紙、
      高雄市政府警察局苓雅分局高市警苓分偵車字第9504770
      號車輛協尋車牌遺失（尋獲）電腦輸入單影本1 紙、機車
      行照影本1 紙、高雄市政府警察局苓雅分局高市警苓分偵
      車字第9504757 號車輛協尋電腦輸入單影本1 紙、高雄市
      政府警察局車輛協尋電腦輸入單影本1 紙、高雄市政府警
      察局苓雅分局高市警苓三車字第935469號車輛協尋電腦輸
      入單影本1 紙、贓物認領保管單9 紙（警一卷第41頁、第
      86頁至第88頁、第89頁至第95頁、第96頁，警二卷第4 頁
      、第7 頁背面、第8 頁、第9 頁背面、第10頁背面、第11
      頁、第13頁、第14頁、第15頁背面、第16頁背面、第18頁
      、第19頁背面、第20頁）在卷可稽，此部分之事實，足堪
      採認。
    2.證人即同案被告王慶華於警詢時供稱如附表一所示之機車
      9 輛，係由其女友（即被告洪素娟）以自備鑰匙下手行竊
      ，伊在旁把風，竊取之機車由洪素娟負責聯絡綽號「高大
      哥」之人，以每輛300 元代價變賣，所得之金錢均購買毒
      品花用光等語明確（警一卷第4 頁、第9 頁），迭於偵訊
      時具結證述附表一所示之機車係伊與洪素娟一同竊取，由
      洪素娟拿她自己的機車鑰匙開的等情綦詳（偵卷第16頁至
      第18頁），核與被告於警詢時所供述：從96年3 月初與王
      慶華開始行竊，都是由伊以自備鑰匙下手行竊，王慶華則
      在旁把風，竊取之機車均以新臺幣（下同）300元至1,000
      元賣給「高大哥」，變賣所得均購買毒品花用光乙節相符
      （警一卷第18頁）。被告於偵訊時雖否認王慶華有一同前
      往竊取機車，惟亦證稱附表一所示之機車係伊所竊取無訛
      （偵卷第14頁、第15頁）。因證人王慶華及被告上開分別
      於警詢、偵訊時所為之證述，均係於96年4 月17日經員警
      執行搜索拘捕王慶華及被告後，於同日及翌日經警察詢問
      及檢察官訊問後所製作，以2 人於其住處突遭警員拘捕並
      帶回警察局製作筆錄之情狀觀之，應尚無暇衡量利害關係
      而臨時編纂其原委，且以當時被告與王慶華親密之同居關
      係而言，2 人間亦無任何仇恨或怨隙存在，而故意誣陷對
      方之可能。雖被告陳稱因當時啼藥且受警員威脅，才為上
      開之證述云云，惟觀被告於偵訊時不僅與警詢為一致之供
      陳，甚且於96年12月18日因通緝而遭緝獲到案，經本院訊
      問時，亦陳述有於96年3 、4 月間偷6 臺機車一語（本院
      96年度訴字第3613號卷第134 頁），並未否認或為上開辯
      稱之詞，顯見被告前揭所執之抗辯，應為飾詞卸責，難可
      憑採。是被告於附表一所示之時間、地點，徒手持自備之
      鑰匙行竊機車，王慶華在旁把風之事實，俱屬有憑，堪予
      採認。
    3.被告雖辯稱於附表一所示之時間，伊因手受傷而無法騎乘
      機車，不可能與王慶華一同偷竊云云，惟證人即被告所稱
      「高大哥」之高銘隆於本院審理時具結證述：被告於96年
      間有因車禍受傷在凱旋醫院就醫，並未住院，只有「左手
      」手部受傷，其他並無大礙，大概是在夏天時就診等語明
      確（本院卷第35頁背面、第36頁、第37頁）。是依上開證
      人所述，被告僅左手受傷，未損及騎乘機車加油門之右手
      ，且除手部傷勢外，並無其他重大之傷害，顯然未影響其
      騎乘機車之能力，況附表一所示遭竊之時間，均在3、4月
      份，更非證人所述被告受傷時之夏天時分；再佐以證人王
      慶華於本院審理時，經檢察官詰問何以於偵訊中陳述與被
      告一起行竊，且是被告帶你去竊車並搶奪時，亦具結證稱
      ：當時被告「騎乘」機車，伊去行搶，這行搶過程她不知
      道等語，並續為證述：伊於警詢及偵訊時所述，都是實話
      實說，被告有跟伊一起去（行竊）沒錯等情無訛（本院卷
      第38頁），足徵被告於附表一、二所示之期間，並無因傷
      而無法騎乘機車之情形，甚為明確。故綜合上情，被告雖
      有手部受傷之情形，但其受傷之時間與附表一所示機車遭
      竊之時間並不相同，無法證明因該手部之傷勢而有無法騎
      乘機車之客觀情狀，自難遽認被告上開所執之情為實，逕
      為被告有利之認定。此外，被告自陳因經濟有問題，問「
      高大哥」可否以找贓車來換獎金，經其說可以後，就將車
      子放在某個地方，再通知「高大哥」去找，一輛車獎金為
      300 元云云，此雖與證人高銘隆於本院審理時證述被告確
      實有協助尋獲失竊的車輛，我們多少會補助他們乙節相符
      （本院卷第35頁），然因目前機車數量眾多，且附表一機
      車失竊之地點分布於高雄市三民區、前金區、苓雅區，甚
      或高雄市鳳山區等地，地域之廣，一般人豈能於僅知悉車
      牌號碼後，即可輕易找尋得手，惟被告卻能於機車失竊後
      數日內立即尋獲並向員警通報，此與常情顯然有悖，難不
      啟人疑竇；且其所尋獲之機車，又均巧為王慶華所竊取，
      則除非被告有所參與或經告知，否則要難輕信其上開所述
      之情為真。是被告所辯係協助尋找贓車，並未與王慶華一
      同行竊云云，徒為一己之詞，難予採信。
    4.綜上，被告與王慶華於附表一所示之時間、地點，一同行
      竊之事實，應堪明確，被告此部分之犯行，事證明確，堪
      予認定，應依法論科。
（三）被告所犯如附表二所示之搶奪罪部分：
    1.如附表二編號1所示之金項鍊2條，係王慶華於96年3 月16
      日持向址設高雄市苓雅區○○○路118 號「英明當舖」典
      當，由該當舖負責人李政哲受理，並以共重1 錢1 分，折
      算1,800 元給付現金予王慶華，另附表二編號2 所示之K
      金項鍊1 條，係王慶華於96年3 月中旬，以其女友懷有身
      孕，缺錢看醫生為由，向鄰居即簡趙彩芬以該K 金項鍊為
      抵押商借2,000 元等情，業據證人李政哲、簡趙彩芬於警
      詢時證述明確（警一卷第43頁至第46頁），並有英明當舖
      收當物品登記簿影本1 份、扣押物品目錄表2 紙、照片2
      張及前揭金項鍊2 條（依王慶華所述，係因搶奪時斷成二
      截）、K 金項鍊1 條扣案可佐（警一卷第66頁、第67頁、
      第69頁、第70頁、第72頁、第74頁），王慶華亦不否認上
      情，此部分之事實，足堪採認。
    2.證人王慶華於96年4 月18日警詢時證述：英明當舖查扣之
      金項鍊是約在96年3 月時，伊與洪素娟共同在高雄縣鳳山
      市（即改制後之高雄市鳳山區，下同）光遠路「A+1」 附
      近夜市搶奪1 名行走婦人所得，另簡趙彩芬住處查扣之K
      金項鍊約於96年3 月份在高雄市鼓山區三民家商（高雄市
      立三民家商位於高雄市○○區○○路1102號，故警詢筆錄
      所載之行政區域係屬誤載，應為左營區，下同）附近夜市
      搶奪1 名婦人頸部項鍊，每次行搶係由女友（即被告）騎
      乘竊取之贓車，伊坐於後座，看見行搶對象後，由伊跳下
      車行搶，得手後立即跳上車，由女友騎乘機車載伊逃離現
      場，搶得之物由伊拿去變賣，賣得金錢伊與女友一起花用
      等語（警一卷第3 頁、第4 頁），迭於96年5 月4 日警詢
      時詳為敘述稱：伊與洪素娟共涉嫌3 件機車搶奪案件，大
      約是從96年3 月15日起至4 月初，作案時間約是晚上19至
      20時左右，地點為：1.高雄市○○區○○路與裕誠路（即
      高雄市立三民家商附近）之人行道上（夜市旁），搶得K
      金水鑽項鍊1 條；2.高雄縣鳳山市○○○路720 巷巷口（
      文雄眼鏡行旁），黃金項鍊1 截；3.高雄縣鳳山市○○路
      127 號旁（大東橋便道），搶得黃金項鍊1 截。伊與洪素
      娟作案情形，是由洪素娟騎乘機車搭載伊至高雄縣市尋找
      作案目標，俟發現目標後即有戴項鍊之婦人，伊就下車扯
      斷該被害人的黃金項鍊，得手後由接應的洪素娟帶離現場
      等情（偵卷第52頁、第53頁），亦於偵訊時具結證稱：96
      年3 月初有騎乘機車在鳳山五甲路大廟搶婦人的金項鍊，
      是洪素娟騎車，伊去搶的，伊要下去搶的時侯先叫洪素娟
      停在距離下手地方約10至20步的地方，伊走過去搶，搶完
      後再叫洪素娟載伊快走，另96年3 月初在鼓山區（如前述
      ，係誤載應為左營區）有用相同手法搶人家脖子上的金項
      鍊等語（偵卷第18頁），此與被告於警詢所證述：英明當
      舖查扣之金項鍊約於96年3 月初，在高雄縣鳳山市○○路
      「A+1」 附近夜市搶奪1 名行走婦人；另簡趙彩芬住處查
      扣之假金項鍊是於96年3 月初，在高雄市鼓山區（誤載，
      如前述，應為左營區○○○路附近夜市搶奪1 名剛要牽機
      車微胖女子頸部項鍊。伊與王慶華行搶是伊負責竊取機車
      後，做為搶奪交通工具，由伊騎乘竊取機車後載王慶華，
      找到搶奪對象後王慶華跳下車行搶，得手後王慶華跳上車
      由王慶華騎乘贓車逃離現場，搶得之物由王慶華拿去賣，
      賣得金錢伊與王慶華一起花用等情（警一卷第14頁、第18
      頁）互核相符。雖被告於本院審理時俱為否認上情，先辯
      稱搶奪部分伊有顧機車，不知道王慶華去搶黃金云云，嗣
      於本院準備程序時改稱搶奪部分是王慶華搶的，伊在家等
      他，那段時間伊右手手腕至手背受傷，不能騎機車云云，
      復於本院審判庭時另稱當初是伊叫王慶華講由伊騎車，他
      去搶，因講伊騎車別人比較會相信，是被抓到後伊叫他這
      樣講的云云（本院96年度訴字第3613號卷第142 頁，本院
      99年度審訴緝字第112 號卷第25頁、本院卷第48頁背面）
      。因被告辯稱手部受傷無法騎乘機車乙節，係屬無稽，業
      經本院審認如前，且依王慶華所證述之上情，顯然王慶華
      係利用夜間時分，先找尋下手目標後，再步行接近被害人
      動手行搶，則於如此倉促行搶且怕遭被害人或鄰近之人見
      狀合力逮捕之情形下，能否僅其1 人先將機車停放於他處
      ，再於搶奪後至停放處騎乘機車離開現場，實堪有疑，反
      之，證人王慶華於警詢、偵訊時所述，係由被告騎乘機車
      在旁接應之詞，顯較符合實情。再者，被告所辯僅有「顧
      機車」，不知道王慶華去搶之詞，即足推認被告至少有騎
      乘機車載王慶華至行搶之現場，而以王慶華所稱先找尋下
      手目標之情形而言，顯然在騎乘機車過程中，已針對特定
      條件之婦女為行搶之對象，此與一般騎乘機車至某一地點
      之情形有所不同，被告應可端倪一、二；況王慶華利用被
      告騎乘機車搭載做為逃離現場之工具，其暫停之地點亦應
      在行搶之附近，且王慶華於倉促間下車、再上車要求被告
      迅速駛離現場，依其客觀情形而言，被告亦難推諉不知王
      慶華行搶之事實。從而，被告上開所辯，均屬無憑，難予
      採信，是被告於附表二所示之時間、地點，騎乘機車搭載
      王慶華尋找行搶目標後，由王慶華下車行搶再搭乘被告騎
      乘之機車離開現場之事實，應屬有徵，而得憑採。
    3.被告固仍辯稱於警詢、偵查時坦承與王慶華一同行搶，係
      因遭受員警脅迫、且有啼藥而不知所述，伊要王慶華為上
      開之證述，因伊跟他說如果愛伊的話，伊要分擔一半，當
      時伊無牽掛云云。惟被告所謂遭脅迫、啼藥之抗辯，悉屬
      無據，業如前揭，且被告、王慶華於96年4 月17日在其住
      處遭搜索後，旋即被帶回警察局詢問，應無機會於製作筆
      錄前有串供為一致陳述之可能。此外，被告於96年12月18
      日因通緝遭逮捕接受訊問時，尚陳稱於臺南縣永康市待產
      ，已懷胎7 、8 個月等語（本院96年度訴字第3613號卷第
      134 頁），則以此時間回推，顯然被告於96年3 、4 月間
      已懷有身孕，且王慶華以附表二編號2 所示之K 金項鍊向
      證人簡趙彩芬抵押時（96年3 月中旬），亦明確向證人簡
      趙彩芬陳稱因女友有身孕，缺錢看醫生，才將該項鍊予以
      抵押等情，足認被告所稱因無牽掛而要分擔一半犯行之抗
      辯，係屬憑空捏造，難可信實。又高雄市政府警察局刑警
      大隊執行上開搜索時，扣得灰色內衣、藍色牛仔外套及其
      餘鑰匙、安全帽等物，有搜索、扣押筆錄、扣押物品目錄
      表各1 份（警一卷第57頁）附卷供參，而被告於警詢時亦
      供承行搶時身穿警方查扣之灰色內衣、藍色牛仔外套及安
      全帽、口罩，安全帽及口罩於行搶後已隨意丟棄路旁等語
      （警一卷第18頁）明確，益徵被告否認參與附表二所示之
      搶奪犯行，難可憑採。
    4.綜上，被告與王慶華於附表二所示之時間、地點，一同搶
      奪被害人之金項鍊、K金項鍊之事實，堪予採認，被告此
      部分之犯行，事證明確，應依法論科。
四、按刑法第217 條所稱之「偽造署押」，係指行為人冒用本人
    名義在文件上簽名或為民法第3 條第3 項所稱指印之類似簽
    名之行為者而言（最高法院80年台非字第277 號判決意旨可
    資參照），故倘行為人係以簽名或蓋印之意，於文件上簽名
    或蓋印，且該簽名或蓋印僅在於表示簽名或蓋印者個人身分
    ，以作為人格同一性之證明，除此之外，再無任何其他用意
    者，即係刑法上所稱之「署押」，若於作為人格同一性之證
    明之外，尚有其他法律上之用意（例如表示收受某物之用意
    而成為收據之性質、表示對於某事項為同意之用意證明）者
    ，始應該當刑法上之「私文書」。次按被告於「逮捕通知書
    」之「被通知人簽章」欄偽簽他人姓名捺指印，因非在「收
    受人簽章」欄為之，而僅處於受通知者之地位，尚不能表示
    其係有製作何種文書之意思及曾為何項之意思表示，故認成
    立偽造署押罪（最高法院91年度台非字第294 、295 號判決
    、同院94年度7 月26日第11次刑事庭會議決議可資參照）。
    是於警方製作之文書上偽簽他人姓名，究應成立偽造私文書
    或偽造署押罪，端視偽簽姓名之欄位，是否尚有其他法律之
    用意而加以判斷。查本案被告於搜索扣押筆錄之「受執行人
    簽名捺印」、「受執行人」欄位偽造「洪愫鎂」之署名2 枚
    ，僅冒用其姓名表示其個人身分，並無其他用意，依上開判
    決意旨，被告此部分應僅成立偽造署押罪，是公訴人認被告
    於上開搜索扣押筆錄之欄位內偽造「洪愫鎂」署名並加以行
    使，亦涉犯刑法第216 條、第210 條行使偽造私文書罪，容
    有誤會。惟被告另於扣押物品目錄表之「所有人/  持有人/
    保管人」欄位偽造「洪愫鎂」之署名1 枚，乃表示該扣押之
    物品為「洪愫鎂」所持有，如非屬贓物，仍有發還之可能，
    除有身分同一性之證明目的外，尚有其他法律上之用意，是
    被告於上開扣押物品目錄表偽造「洪愫鎂」之署名1 枚，並
    持以向執行員警行使，應成立行使偽造私文書之犯行無訛。
五、核被告所為，係犯刑法第320條第1項之竊盜罪、同法第325
    條第1項之普通搶奪罪、同法第217條之偽造署押罪、同法第
    216條、第210條之行使偽造私文書罪。其與王慶華就附表一
    、二之竊盜、搶奪犯行，有犯意聯絡及行為分擔，均應論以
    共同正犯。又被告於扣押物品目錄表「所有人/持有人/保管
    人」欄位偽造「洪愫鎂」之署名1枚，係偽造私文書之階段
    行為，又其偽造私文書之低度行為應為行使偽造私文書之高
    度行為所吸收，均不另論罪。另被告於同一時地犯前開偽造
    署押以及行使偽造私文書之罪，乃基於逃避刑責動機為之，
    於行為數上應評價為一行為，是其以一行為而觸犯前開數罪
    名者，應依刑法第55條規定論以想像競合犯，從一重以行使
    偽造私文書罪處斷。爰審酌被告體健無缺，不思以正當途徑
    賺取金錢，竟因施用毒品成癮，缺錢花用，而與王慶華一同
    竊取機車後，再向員警佯稱尋獲失竊而圖取獎金，更騎乘機
    車尋找行搶目標，於大庭廣眾之下動手行搶被害人配戴之項
    鍊，進而變賣花用，不僅造成被害人心理恐懼，更影響社會
    治安甚鉅，所為誠屬非是，且犯後飾詞狡辯犯行，毫無悔意
    ，並衡酌其犯罪動機、手段、目的及竊取之機車均已為被害
    人所領回等一切情狀，分別量處如主文所示之刑。又被告所
    為如附表一、二所示之竊盜、搶奪罪犯罪時間，均係在96年
    4 月24日之減刑基準日前，合於中華民國九十六年罪犯減刑
    條例第2 條第1 項第3 款規定，亦無不得減刑之事由，故被
    告上開犯行，均爰依中華民國九十六年罪犯減刑條例第2 條
    第1 項第3 款、第7 條之規定，減其宣告刑2 分之1 ，並定
    應執行之刑。另被告行為時有關易科罰金之規定（原刑法第
    41 條 第2 項）「前項規定於數罪併罰，其應執行之刑未逾
    6 個月者，亦適用之」，已於98年1 月21日修正、改列為刑
    法第41條第8 項：「第1 項至第3 項規定於數罪併罰，其應
    執行之刑未逾6 個月者，亦適之」，嗣於98年12月30日再修
    正第41條第8 項，並於99年1  月1 日施行，規定為：「第1
    項至第4 項及第7 項之規定，於數罪併罰之數罪均得易科罰
    金或易服社會勞動，其應執行之刑逾6 月者，亦適用之」。
    因95 年7月1 日修正之刑法第41條第2 項業經司法院釋字第
    662 號解釋宣告違憲，故無論依被告行為時修正之刑法第41
    條第2 項規定或99年1 月1 日修正施行之刑法第41條第8 項
    規定，就併合處罰之得易科罰金之數罪，其應執行刑逾6 月
    者，均得易科罰金，即無有利或不利之情形，於刑法修正施
    行後法院為裁判時，自無庸為新、舊法之比較。因被告所犯
    如附表一、二竊盜、搶奪罪之宣告刑，經減刑後均得易科罰
    金，是依現行刑法第41條第8 項之規定，雖所定之應執行刑
    已逾6 個月，仍應諭知易科罰金之折算標準。
六、至扣案之機車鑰匙15支，無證據證明係屬被告所有，亦無法
    證明被告持上開扣案之機車鑰匙竊取附表一之機車，故均不
    予宣告沒收；另扣案之灰色內衣1 件、藍色牛仔外套2 件，
    雖為被告所有且為實施附表二搶奪犯行時所穿著之衣物，惟
    因與犯罪行為無直接關連，僅具證據價值，亦均非屬違禁物
    ，均不予宣告沒收；另扣案之太陽眼鏡6 副、近視眼鏡1 副
    （含眼鏡盒）、安全帽7頂、雨衣4件，無證據證明為被告或
    共犯王慶華所有，爰均不予宣告沒收。至被告偽造之私文書
    即扣押物品目錄表，業已交由執行員警所收執，爰不予宣告
    沒收，惟其上「所有人/持有人/保管人」欄位及被告於搜索
    扣押筆錄之「受執行人簽名捺印」、「受執行人」欄位，各
    偽造「洪愫鎂」之署名1 枚（共計3 枚），均係被告所偽造
    ，仍應依刑法第219 條規定，不問屬於犯人所有與否，於被
    告所犯行使偽造私文書罪刑項下，均諭知宣告沒收。
據上論斷，應依刑事訴訟法第299 條第1 項前段，刑法第28條、
第320 條第1 項、第325 條第1 項、第216 條、第210 條、第
217 條、第219 條、第55條、第41條第1 項、第8 項，刑法施行
法第1 條之1 ，中華民國九十六年罪犯減刑條例第2 條第1 項第
3 款、第7 條、第10條第1 項，判決如主文。
本案經檢察官顏漢文到庭執行職務。
中    華    民    國   100    年    3     月    15    日
                  刑事第十二庭  審判長法  官  黃建榮
                                      法  官  陳川傑
                                      法  官  林勳煜
如不服本判決應於收受判決後10日內向本院提出上訴書狀，並應
敘述具體理由。其未敘述上訴理由者，應於上訴期間屆滿後20日
內向本院補提理由書(均須按他造當事人之人數附繕本)「切勿逕
送上級法院」。
以上正本證明與原本無異。
中    華    民    國   100    年    3     月    15    日
                                      書記官   莊正彬
【附表一】
┌──┬──────┬────────┬─────┬────────────┬────────┐
│編號│時間        │ 地點           │被害人    │物        品            │ 行竊方式       │
├──┼──────┼────────┼─────┼────────────┼────────┤
│ 1  │96年3月22日 │高雄市三民區建國│盧韻茹    │JNL-716號光陽重型機車   │以自備鑰匙行竊  │
│    │上午12時許  │二路16號前      │          │                        │                │
├──┼──────┼────────┼─────┼────────────┼────────┤
│ 2  │96年3月28日 │高雄市三民區澄清│王俊富（車│8GA-925號光陽重型機車   │以自備鑰匙行竊  │
│    │16時許      │路449號前       │主登記為日│                        │                │
│    │            │                │昌機車行）│                        │                │
├──┼──────┼────────┼─────┼────────────┼────────┤
│ 3  │96年3月31日 │高雄縣鳳山市錦田│廖明志    │XQS-359號山葉重型機車   │以自備鑰匙行竊  │
│    │上午9時許   │路210號前       │          │                        │                │
├──┼──────┼────────┼─────┼────────────┼────────┤
│ 4  │96年4月11日 │高雄市前金區自強│楊琇如（車│OGP-795號光陽重型機車   │以自備鑰匙行竊  │
│    │19時30分許  │二路172號前     │主登記為殷│                        │                │
│    │            │                │麗華）    │                        │                │
├──┼──────┼────────┼─────┼────────────┼────────┤
│ 5  │96年4月11日 │高雄市前金區大同│羅宏仁    │PEM-995號光陽重型機車   │以自備鑰匙行竊  │
│    │18時40分許  │二路20號前      │          │                        │                │
├──┼──────┼────────┼─────┼────────────┼────────┤
│ 6  │96年4月16日 │高雄市苓雅區泰成│黃靖喻（車│XAH-967號三陽重型機車   │以自備鑰匙行竊  │
│    │12時30分許  │街旁            │主登記為郭│                        │                │
│    │            │                │秀菊）    │                        │                │
├──┼──────┼────────┼─────┼────────────┼────────┤
│ 7  │96年4月13日 │高雄市苓雅區成功│謝俊雄    │CL3-903號三陽重型機車   │以自備鑰匙行竊  │
│    │17時許      │一路與新田路口  │          │                        │                │
├──┼──────┼────────┼─────┼────────────┼────────┤
│ 8  │96年4月11日 │高雄市苓雅區成功│申永鳳    │OEN-852號光陽重型機車   │以自備鑰匙行竊  │
│    │（起訴書誤載│一路137號前     │          │                        │                │
│    │為21日）17時│                │          │                        │                │
│    │許          │                │          │                        │                │
├──┼──────┼────────┼─────┼────────────┼────────┤
│ 9  │96年4月11日 │高雄市苓雅區民權│周參貴    │OMA-658號光陽重型機車   │以自備鑰匙行竊  │
│    │上午11時許  │一路59號前      │          │                        │                │
└──┴──────┴────────┴─────┴────────────┴────────┘
【附表二】被告王慶華與洪素娟涉犯搶奪犯行
┌──┬─────┬─────────┬────┬──────────────┬───────┐
│編號│時間      │ 地點             │物   品 │搶奪方式                    │銷贓地點      │
├──┼─────┼─────────┼────┼──────────────┼───────┤
│ 1  │96年3月初 │高雄市○○區○○路│金項鍊  │洪素娟騎乘機車搭載王慶華，於│英明當鋪典當  │
│    │          │「A+1」附近夜市（ │1條     │確定下手目標後，洪素娟先行停│新臺幣1,800元 │
│    │          │起訴書誤載為五甲路│        │車，再由王慶華下車行搶，並於│              │
│    │          │大廟附近）        │        │行搶得手後，乘坐洪素娟騎乘之│              │
│    │          │                  │        │機車離開現場                │              │
│    │          │                  │        │                            │              │
├──┼─────┼─────────┼────┼──────────────┼───────┤
│ 2  │96年3月初 │高雄市左營區三民家│K金項鍊 │同上                        │向簡趙彩芬質押│
│    │          │商附近（即南屏路與│1條     │                            │新臺幣2,000元 │
│    │          │裕誠路附近，起訴書│        │                            │              │
│    │          │誤載為鼓山區）    │        │                            │              │
└──┴─────┴─────────┴────┴──────────────┴───────┘
附錄本案論罪科刑法條：
中華民國刑法第210條
（偽造變造私文書罪）
偽造、變造私文書，足以生損害於公眾或他人者，處 5 年以下
有期徒刑。
中華民國刑法第216條
（行使偽造變造或登載不實之文書罪）
行使第 210 條至第 215 條之文書者，依偽造、變造文書或登載
不實事項或使登載不實事項之規定處斷。
中華民國刑法第217條
（偽造盜用印章印文或署押罪）
偽造印章、印文或署押，足以生損害於公眾或他人者，處 3 年
以下有期徒刑。
盜用印章、印文或署押，足以生損害於公眾或他人者，亦同。
中華民國刑法第320條
（普通竊盜罪、竊佔罪）
意圖為自己或第三人不法之所有，而竊取他人之動產者，為竊盜
罪，處5  年以下有期徒刑、拘役或 5 百元以下罰金。
意圖為自己或第三人不法之利益，而竊佔他人之不動產者，依前
項之規定處斷。
前二項之未遂犯罰之。
中華民國刑法第325條
（普通搶奪罪）
意圖為自己或第三人不法之所有，而搶奪他人之動產者，處 6
月以上 5 年以下有期徒刑。
因而致人於死者，處無期徒刑或 7 年以上有期徒刑，致重傷者
，處 3 年以上 10 年以下有期徒刑。
第 1 項之未遂犯罰之。